臺灣板橋地方法院刑事判決　　　　　　　96年度易字第2798號
公　訴　人　臺灣板橋地方法院檢察署檢察官
被　　　告　甲○○
上列被告因詐欺案件，經檢察官提起公訴（96年度偵字第18399
號），本院判決如下：
    主  文
本件免訴。
    理  由
一、公訴意旨略稱：被告甲○○明知依一般社會生活之通常經驗
    ，本可預見將個人帳戶供他人使用，可能幫助犯罪集團作為
    不法收取款項之用，竟仍基於幫助詐欺之故意，於民國95年
    5 、6 月間，在臺北縣蘆洲市○○路308 號前，將其申請之
    新竹國際商業銀行（已併入英商渣打國際商業銀行）蘆洲簡
    易型分行帳戶（帳號00000000000） 存款簿、提款卡及密碼
    提供予不詳年籍姓名之成年人，嗣因乙○○上網找人援交，
    使詐騙集團於95年6 月14日22時許，得撥電予乙○○，佯稱
    願援交，為確認身分，請其將錢匯入甲○○之上開帳戶中云
    云，致乙○○陷於錯誤，而於同日22時45分匯新臺幣（下同
    ）二萬九千九百八十三元至被告甲○○之上開帳戶內，嗣乙
    ○○察覺有異，報警循線查獲上情，因認被告涉犯刑法第30
    條第1 項、第339 條第1 項之幫助詐欺取財罪嫌。
二、按案件曾經判決確定者，應諭知免訴之判決，並得不經言詞
    辯論為之，刑事訴訟法第302 條第1 款、第307 條分別定有
    明文。又訴訟上所謂一事不再理之原則，關於實質上一罪或
    裁判上一罪，亦均有其適用，最高法院60年臺非字第77號著
    有判例。
三、經查，被告甲○○曾因於95年6 月29日前，在臺北市○○區
    ○○路四段220 號日盛國際商業銀行（以下簡稱日盛銀行）
    士林分行門口，將其日盛銀行士林分行帳號00000000000000
    號帳戶之存摺、金融卡及密碼，交付給年籍不詳之人，供該
    人所屬之詐欺集團作為提款、轉帳及匯款之用，以此方式幫
    助該詐欺集團向他人詐取財物，嗣李承彰於95年6 月29日因
    遭自稱「金管會」銀行局之王襄理詐騙，表示稱「你的帳戶
    已遭監管，需補足款項才可解凍」云云，致李承彰不疑有詐
    ，依詐欺集團之指示，於95年6 月29日下午2 時23分匯款一
    萬六千一百七十八元至被告上開日盛銀行帳戶，而被告所犯
    此幫助詐欺取財罪行，業經臺灣士林地方法院於96年4 月16
    日以96年度簡字第5022號判決判處拘役三十日，如易科罰金
    以銀元三百元即新臺幣九百元折算一日，於96年5 月21日判
    決確定（嗣又經臺灣士林地方法院以96年度聲減字第1845號
    裁定減為拘役十五日，如易科罰金以銀元三百元即新臺幣九
    百元折算一日），有臺灣士林地方法院96年度簡字第5022號
    刑事簡易判決、臺灣高等法院被告前案紀錄表各一件在卷可
    稽。
四、而查，被告係於95年6 月5 日在新竹國際商業銀行蘆洲簡易
    型分行申請開戶（帳號00000000000 ，見臺灣新竹地方法院
    檢察署96年度偵字第4027號卷第20頁），其於本院訊問時自
    陳：是在開戶當天將新竹國際商業銀行帳戶的存摺等交給綽
    號「小張」之人等語，並稱：日盛銀行帳戶的存摺等也是交
    給綽號「小張」之人，與將新竹國際商業銀行帳戶資料交給
    「小張」是同一天，但一個是在日盛銀行士林分行那裡交付
    ，一個是在新竹國際商業銀行蘆洲分行交付等語（見本院96
    年10月19日準備程序筆錄）。是被告將其新竹國際商業銀行
    帳戶之存摺等交給綽號「小張」之人，與其將日盛銀行帳戶
    之存摺等交給綽號「小張」之人，雖屬不同行為，但因時間
    緊接，且所犯為犯罪構成要件相同之罪名，應係基於概括犯
    意反覆為之。
五、按刑法第56條關於連續犯之規定，雖已於94年2 月2 日公布
    刪除，並同自95年7 月1 日施行，但被告將其新竹國際商業
    銀行及日盛銀行帳戶之存摺等分別交給綽號「小張」之人之
    時間，均在刑法連續犯規定刪除之前。又按幫助犯係從屬於
    正犯而成立，以正犯已經犯罪為要件，故幫助犯並非其幫助
    行為一經完成即成立犯罪，必其幫助行為或其影響力持續至
    正犯實施犯罪時始行成立。故就幫助犯而言，不僅其追訴權
    時效、告訴期間均應自正犯完成犯罪時始開始進行，即其犯
    罪究係在舊法或新法施行期間，應否為新舊法變更之比較適
    用？暨其犯罪是否在減刑基準日之前，有無相關減刑條例規
    定之適用等，亦應以正犯犯罪行為完成之時點為準據，有最
    高法院96年度台非字第253 號判決可資參照。被告將其新竹
    國際商業銀行帳戶之存摺等交給綽號「小張」之人，其幫助
    詐欺正犯犯罪行為完成時間在95年6 月14日，又被告將其日
    盛銀行帳戶之存摺等交給綽號「小張」之人，其幫助詐欺正
    犯犯罪行為完成時間在95年6 月29日，亦均是在95年7 月1
    日刑法連續犯規定刪除之前，則被告二次幫助詐欺取財之犯
    行，既係時間緊接，基於概括犯意反覆為之，應成立連續犯
    。依現行刑法第2 條第1 項規定「行為後法律有變更者，適
    用行為時之法律。但行為後之法律有利於行為人者，適用最
    有利於行為人之法律」，即行為後法律有變更者，應為「從
    舊從輕」之比較，是被告連續二次所犯之幫助詐欺取財犯行
    ，雖行為後新法業已刪除連續犯之規定，但顯已影響行為人
    刑罰之法律效果，屬法律有變更，依新法第2 條第1 項規定
    ，比較新舊法結果，仍應適用較有利於被告之行為時法律即
    舊法論以連續犯，應有裁判上一罪關係而為同一案件。
六、從而，本件公訴意旨所指被告將其新竹國際商業銀行帳戶存
    摺等提供他人之幫助詐欺取財犯行，既與上開臺灣士林地方
    法院96年度簡字第5022號確定判決之犯罪事實為同一案件，
    乃確定判決效力所及，依照上揭說明，案件曾經判決確定，
    本件爰不經言詞辯論，逕為諭知免訴之判決。
據上論斷，應依刑事訴訟法第302 條第1 款、第307 條，判決如
主文。
中　　華　　民　　國　　96　　年　　11　　月　　30　　日
                  刑事第十二庭  審判長法　官  戴嘉清
                                      法  官  林晏鵬
                                      法  官  陳信旗
以上正本證明與原本無異
如不服本判決應於送達後10日內向本院提出上訴狀
                                      書記官　廖貞音
中　　華　　民　　國　　96　　年　　11　　月　　30　　日
